臺灣高雄地方法院民事判決
110年度鳳簡字第600號
原      告  李泓霖  
被      告  潘喜燕  
訴訟代理人  陳子操律師
上列當事人間請求損害賠償事件，原告提起刑事附帶民事訴訟，
經本院刑事庭裁定移送前來（110年度簡附民字第169號），本院
於民國111年6月30日言詞辯論終結，判決如下：             
    主      文
被告應給付原告新臺幣陸萬壹仟伍佰元，及自民國一一○年六月
二十九日起至清償日止，按週年利率百分之五計算之利息。
原告其餘之訴駁回。
訴訟費用新臺幣壹仟壹佰壹拾元由原告負擔。
本判決第一項得假執行。但被告以新臺幣陸萬壹仟伍佰元為原告
預供擔保，得免為假執行。　　
    事實及理由
一、按簡易訴訟之訴狀送達後，原告不得將原訴變更或追加他訴
    ，但擴張或減縮應受判決事項之聲明者，不在此限，民事訴
    訟法第436條第2項、第255條第1項第3款分別定有明文。查
    本件原告於起訴時原聲明請求准供擔保宣告假執行(附民卷
    第5頁)，嗣於本院審理中，撤回假執行之聲請，核屬減縮應
    受判決事項之聲明，而變更聲明如下述(本院卷第55頁)，與
    上開規定相符，應予准許。
二、原告主張：原告與被告之女訴外人宣○○婚姻關係存續期間，
    被告為原告之岳母，兩造素有嫌隙，被告基於毀損犯意，於
    民國109年12月23日22時20分許，在原告位於高雄市○○區○○
    路000號1樓住處(下稱系爭住處)，持預先準備之漂白水液體
    倒入原告放置在系爭住處1樓處之魚缸內，致使原告飼養魚
    隻13隻均死亡，包括龍魚1隻、價值新臺幣(下同)36,000元
    ；魟魚(性別為公)、1隻面盤長度15公分、價值1,000元，共
    5隻合計5,000元；虎魚、1隻體長25公分、價值3,000元，共
    5隻合計15,000元；飛鳳1隻、體長30公分、價值5,000元；
    女王異形1隻、體長30公分、價值500元，總計價值合計61,5
    00元(計算式：36,000＋5,000＋15,000＋5,000＋500＝61,500)。
    又漂白水具有腐蝕金屬及塑膠之化學性質，致魚缸內之生化
    棉、白棉、陶瓷環、沉水馬達均不堪使用而須更換，請求賠
    償生化棉及白棉之費用2,000元、陶瓷環費用13,800元、沉
    水馬達費用6,000元。另原告飼養前開龍魚1隻長達2年6月，
    該龍魚僅能餵食無菌環境生長之櫻桃紅蟑或杜比亞蟑螂，支
    出飼料費用30,000元，請求賠償飼料費用30,000元。再者，
    原告飼養龍魚長達2年6月，原告與該龍魚具有情感上密切關
    係，侵害原告財產權，致其精神上痛苦，請求賠償非財產上
    損害50,000元。總計請求被告賠償163,300元(計算式：61,5
    00＋2,000＋13,800＋6,000＋30,000＋50,000＝163,300)。為此，
    爰依侵權行為之法律關係提起本訴，並聲明：被告應給付原
    告163,300元，及自起訴狀繕本送達翌日起至清償日止，按
    週年利率5％計算之利息。
三、被告則以：對於被告將漂白水液體倒入原告之魚缸內致魚隻
    13隻死亡，及原告主張死亡魚隻13隻之品種及體長，且被告
    因本件侵權行為經本院刑事庭110年度簡上字第233號，判處
    犯毀損他人物品罪等事實均不爭執。惟原告並未舉證魚隻13
    隻、生化棉、白棉、陶瓷環、沉水馬達、飼料費用之價值，
    且生化棉、白棉、陶瓷環、沉水馬達均未達到不堪使用之程
    度。又民法第195條第3項規定之非財產上損害限於侵害他人
    基於父、母、子、女或配偶關係之身分法益且情節重大，而
    原告與龍魚之間親密關係非屬身分法益，自不得請求賠償非
    財產上損害。退步言之，縱認原告主張被告應負賠償責任為
    有理由，惟原告未照顧未成年子女長達6個月，均由被告負
    責照顧，每月照護費用以24,000元計算，原告應給付被告照
    護費用144,000元(計算式：24,000×6＝144,000)，與原告本
    件請求金額互為抵銷等語置辯。並聲明：原告之訴駁回。
四、本院得心證之理由：
(一)按因故意或過失，不法侵害他人之權利者，負損害賠償責任
    ，民法第184第1項前段定有明文。查原告主張被告於上開時
    、地將漂白水液體倒入原告之魚缸內致魚隻13隻死亡之事實
    ，業據其提出臺灣高雄地方檢察署檢察官聲請簡易判決處刑
    書110年度偵字第3694號為證（附民卷第13至15頁），且為
    被告所不爭執(本院卷第253頁)，而被告因本件侵權行為，
    經本院刑事庭以110年度簡上字第233號，判處犯毀損他人物
    品罪，處拘役50日，有此判決書在卷可參（本院卷第121至1
    23頁），復經本院依職權調取本院110年度簡上字第233號刑
    事案件電子卷證（刑案電子卷證於本院卷證物袋內）核閱無
    誤，本件依上開調查證據之結果，認原告主張之事實堪信為
    真實。是以，原告依侵權行為之法律關係請求被告負侵權行
    為損害賠償，自屬有據。
(二)茲就原告得請求被告賠償之各項金額析述如下：
　⒈魚隻13隻之價值共61,500元之部分：
　⑴按負損害賠償責任者，除法律另有規定或契約另有訂定外，
    應回復他方損害發生前之原狀；不能回復原狀或回復顯有重
    大困難者，應以金錢賠償其損害，民法第213條第1項、第21
    5條亦有明定。又所謂回復顯有重大困難者，係指回復原狀
    需時過長、需費過鉅或難得預期之結果之情形而言，此所謂
    金錢賠償，指價值賠償而言。其有市價者，應以請求時或起
    訴時之「市價」為準（最高法院84年度台上第1242號、109
    年度台上字第2798號判決意旨參照）。次按當事人已證明受
    有損害而不能證明其數額或證明顯有重大困難者，法院應審
    酌一切情況，依所得心證定其數額，民事訴訟法第222條第2
    項亦有明文，其立法理由為損害賠償之訴，原告已證明受有
    損害，有客觀上不能證明其數額或證明顯有重大困難之情事
    時，如仍強令原告舉證證明損害數額，非惟過苛，亦不符訴
    訟經濟之原則，故規定此種情形，法院應審酌一切情況，依
    所得心證定其數額，以求公平。查原告於警詢時稱：我飼養
    13條魚全部死亡，受有損失61,500元，包括龍魚1隻36,000
    元、魟魚5隻5,000元、虎魚5隻15,000元、飛鳳1隻5,000元
    、女王異形1隻500元等語，有此警詢筆錄在卷可稽(本院卷
    第66頁)；原告於本院審理時稱：我在警詢時以手機查詢與
    魚隻賣家之對話紀錄，故可確認魚隻13隻當時購買價格，而
    我的手機遺失，已無法提供與魚隻賣家之對話紀錄等語，業
    據原告陳述在卷(本院卷第131頁)。原告固未舉證購買魚隻1
    3隻之發票或單據以證明其購入價格合計61,500元，惟被告
    確有本件侵權行為，業已認定如前述，是原告既已證明魚隻
    13隻死亡而受有損害，然按民事訴訟法第222條第2項規定，
    當事人已證明受有損害而不能證明其數額或證明顯有重大困
    難者，法院應審酌一切情況，依所得心證定其數額。
　⑵原告主張飼養龍魚1隻價值36,000元之事實，業據其提出龍魚
    證書、龍魚於107年間網路上售價截圖、龍魚證書封面照片
    為證(附民卷第19頁、本院卷第133至135頁)，然為被告所否
    認，辯稱：龍魚1隻價值應以6,900元計算，提出北高雄水族
    寵物館「高背金龍」品系之龍魚價格照片截圖為證(本院卷
    第103、131頁)。本院就原告飼養龍魚於109年之市價為何，
    函詢該龍魚之進口商訴外人駿銘水族事業有限公司，其函覆
    稱：原告飼養之紅龍係由本公司進口之名稱「布都之寶」品
    系之龍魚，在市場上定價為58,000元、尺寸約25公分，惟依
    本院提供照片所示原告飼養之紅龍體型尺寸已遠超出購買時
    市場上成交之行情，依經驗判斷，照片中之龍魚體型完整、
    胸鰭、尾鰭皆大且完美，鱗片已經開始轉紅，符合市場上判
    斷龍魚「美」之要件，原告應係花費諸多心血才養成，本公
    司認為該龍魚價值約80,000元等語，有此函文在卷可稽(本
    院卷第175頁)，是本院審酌原告飼養龍魚之外觀、色澤、體
    態等徵狀均正常，有此照片附卷可稽(本院卷第78、259頁編
    號1之照片)，是原告主張死亡之龍魚1隻價值36,000元並未
    逸脫目前交易行情，足認原告依侵權行為之法律關係，請求
    被告賠償此部分損害36,000元，自屬有據。至於被告提出「
    高背金龍」品系之龍魚價格6,900元照片，惟原告飼養龍魚
    為「布都之寶」品系，兩者為不同品系，且被告提供之龍魚
    照片為黑白，尚無法清楚辨識其色澤為何，胸鰭、尾鰭有無
    完整，且以肉眼觀察，已與原告飼養龍魚之外觀明顯有異，
    價值自難相比擬，是被告此部分抗辯，不足採信。
　⑶原告主張飼養魟魚1隻面盤長度15公分、價值1,000元，共5隻
    公魟魚合計5,000元之事實，然為被告所否認，並以上情置
    辯。經查，本院依職權查詢魟魚1對(即2隻)於交易市場之價
    值分別在1,980元至2,980元之區間乙節，有網路資料查詢附
    卷可稽(本院卷第197至203頁)，是原告主張死亡之公魟魚5
    隻價值共5,000元並未逸脫目前交易行情，足認原告依侵權
    行為之法律關係，請求被告賠償此部分損害5,000元，自屬
    有據。
　⑷原告主張飼養虎魚1隻體長25公分、價值3,000元，共5隻合計
    15,000元之事實，然為被告所否認，並以上情置辯。經查，
    本院依職權查詢虎魚1隻、體長18公分於交易市場之價值2,8
    00元乙節，有網路資料查詢附卷可稽(本院卷第205頁)，是
    原告主張死亡之虎魚5隻價值共15,000元並未逸脫目前交易
    行情，足認原告依侵權行為之法律關係，請求被告賠償此部
    分損害15,000元，自屬有據。
　⑸原告主張飼養飛鳳1隻體長30公分、價值為5,000元之事實，
    然為被告所否認，並以上情置辯。經查，本院依職權查詢飛
    鳳1隻、體長25至26公分於交易市場之價值3,500元，體長18
    至20公分於交易市場之價值2,380元乙節，有網路資料查詢
    附卷可稽(本院卷第207至209頁)，依經驗法則及前開交易行
    情，飛鳳之體長愈長、體型愈大，價格愈高昂，是原告主張
    死亡之飛鳳1隻體長30公分、價值5,000元並未逸脫目前交易
    行情，足認原告依侵權行為之法律關係，請求被告賠償此部
    分損害5,000元，自屬有據。
　⑹原告主張飼養女王異形1隻體長30公分、價值500元之事實，
    然為被告所否認，並以上情置辯。經查，本院依職權查詢女
    王異形1隻、體長22至23公分於交易市場之價值699元，體長
    30至32公分於交易市場之價值880元乙節，有網路資料查詢
    附卷可稽(本院卷第211至213頁)，是原告主張死亡之女王異
    形1隻價值500元並未逸脫目前交易行情，足認原告依侵權行
    為之法律關係，請求被告賠償此部分損害500元，自屬有據
    。
　⑺從而，原告因本件侵權行為受有魚隻13隻死亡之損害，上開
    損害賠償金額合計61,500元（計算式：36,000＋5,000＋15,00
    0＋5,000＋500＝61,500），原告得請求被告賠償此部分損害應
    為61,500元，為有理由，應予准許。　
　⒉生化棉及白棉之費用2,000元、陶瓷環費用13,800元、沉水馬
    達費用6,000元之部分：
　⑴按民法第184條第1項前段規定，侵權行為之成立，須行為人
    因故意過失不法侵害他人權利，亦即行為人須具備歸責性、
    違法性，並不法行為與損害間有因果關係，始能成立，且主
    張侵權行為損害賠償請求權之人，對於侵權行為之成立要件
    應負舉證責任（最高法院100年度台上字第328號判決意旨參
    照）。又關於侵權行為賠償損害之請求權，以受有實際損害
    為成立要件，若絕無損害亦即無賠償之可言。
　⑵原告主張生化棉、白棉、陶瓷環、沉水馬達均不堪使用而須
    更換，請求賠償生化棉及白棉之費用2,000元、陶瓷環費用1
    3,800元、沉水馬達費用6,000元之事實，雖據其提出陶瓷環
    濾材之照片(附民卷第17頁)，然為被告所否認，並以上情置
    辯。經查，原告於本院審理時稱：生化棉、白棉、陶瓷環之
    受損部分僅能提出陶瓷環濾材照片，無其他舉證；沉水馬達
    之受損部分，無證據可以提出等語，業據原告陳述在卷(本
    院卷第251頁)，又觀諸原告提出之陶瓷環濾材照片僅顯示陶
    瓷環濾材放置在地面之狀態，尚無法證明該濾材已不堪使用
    ，是原告並未舉證生化棉、白棉、陶瓷環、沉水馬達均有不
    堪使用而須更換之損害情形，亦未提出購買前開濾材或馬達
    之發票或單據，難認原告對於被告有侵權行為損害賠償之請
    求權，是原告請求被告賠償此部分損害合計21,800元(計算
    式：2,000＋13,800＋6,000＝21,800)，為無理由，應予駁回。
    　
　⒊龍魚飼料費用30,000元之部分：
　　原告主張飼養龍魚2年6月而支出飼料費用30,000元之事實，
    並未提出購買飼料費用之發票或單據（本院卷第252頁），
    難認原告受有損害金額為30,000元。又縱認原告主張支出飼
    料費用30,000元乙節為真，原告飼養龍魚本就須支出飼料費
    用，此部分費用並非本件侵權行為所致，是原告支出飼料費
    用與本件侵權行為之間並無相當因果關係，難認原告對於被
    告有侵權行為損害賠償之請求權，是原告請求被告賠償此部
    分損害30,000元，為無理由，應予駁回。　
　⒋非財產上損害50,000元之部分：
　　按不法侵害他人之身體、健康、名譽、自由、信用、隱私、
    貞操，或不法侵害其他人格法益而情節重大者，被害人雖非
    財產上之損害，亦得請求賠償相當之金額。前開規定，於不
    法侵害他人基於父、母、子、女或配偶關係之身分法益而情
    節重大者，準用之，民法第195條第1項前段、第3項分別定
    有明文。查原告主張因本件侵權行為致飼養之龍魚1隻死亡
    ，侵害財產權，致其精神上痛苦，請求賠償非財產上損害50
    ,000元等語，惟本件侵權行為僅致原告之財物受損，係侵害
    原告之財產權，又參諸民法第195條第1項規定，請求非財產
    上損害賠償之情形並不包括財產權遭受侵害，原告既未舉證
    有民法第195條第1項規定之權利受到被告不法侵害，自無受
    有精神上痛苦。再者，原告主張對於龍魚具有情感上密切關
    係，此非原告之身分法益受侵害，是原告請求賠償此部分損
    害50,000元，為無理由，應予駁回。
　⒌綜上，原告因本件侵權行為得請求被告賠償魚隻13隻死亡之
    損害61,500元，逾此範圍之請求，則無理由。　
(三)至於被告抗辯原告應給付被告照護未成年子女費用144,000
    元而為抵銷抗辯乙節。惟按因故意侵權行為而負擔之債，其
    債務人不得主張抵銷，民法第339條定有明文。查被告係故
    意侵權行為而負侵權行為損害賠償責任，經本院刑事庭以11
    0年度簡上字第233號，判處犯毀損他人物品罪，業已認定如
    前述，揆諸上開規定，被告自不得以其他債權對原告主張抵
    銷，是被告此部分抗辯，不足採信。
五、末按遲延之債務，以支付金錢為標的者，債權人得請求依法
    定利率計算之遲延利息；應付利息之債務，其利率未經約定
    ，亦無法律可據者，週年利率為5％；給付無確定期限者，債
    務人於債權人得請求給付時，經其催告而未為給付，自受催
    告時起，負遲延責任。其經債權人起訴而送達訴狀，與催告
    有同一之效力，民法第233條第1項前段、第203條、第229條
    第2項亦分別定有明文。查本件屬無確定期限之債，又係以
    支付金錢為標的，揆諸上開規定，原告起訴狀繕本送達被告
    即發生催告之效力，準此，原告請求給付自起訴狀繕本送達
    被告之翌日即110年6月29日（附民卷第27頁）起至清償日止
    ，按週年利率5％計算之利息，自屬有據。
六、綜上所述，原告依據侵權行為之法律關係，請求被告給付原
    告61,500元，及自110年6月29日起至清償日止，按週年利率
    5％計算之利息，為有理由，應予准許。逾此範圍之請求，為
    無理由，應予駁回。　
七、本件判決基礎已臻明確，兩造其餘攻防方法及訴訟資料經本
    院斟酌後，核與判決結果不生影響，故不另一一論述。 
八、本件原告勝訴部分係依民事訴訟法第427條適用簡易程序所
    為被告敗訴之判決，依同法第389條第1項第3款規定，應依
    職權宣告假執行，並依同法第392條第2項規定，依職權宣告
    被告如預供擔保後，得免為假執行。　
九、本件原告提起刑事附帶民事訴訟，而由本院刑事庭依刑事訴
    訟法第504條第1項規定，裁定移送前來，依同條第2項規定
    免繳納裁判費。惟因原告請求生化棉及白棉之費用2,000元
    、陶瓷環費用13,800元、沉水馬達費用6,000元、飼料費用3
    0,000元、非財產上損害50,000元，因非刑事判決認定之毀
    損他人物品罪所生之損害，非屬附帶民事訴訟所得請求範圍
    ，並經本院命原告補繳之訴訟費用1,110元，有本院繳費收
    據附卷可稽，而原告請求被告賠償前開損害，均為無理由，
    業已認定如前述，是本院認應依民事訴訟法第79條規定，諭
    知訴訟費用之負擔如主文第3項所示。
中　　華　　民　　國　　111 　年　　8 　　月　　1 　　日
          　　　　鳳山簡易庭  法　官    藍雅筠
以上正本係照原本作成。　　　　　　　　　
如不服本判決，應於送達後20日內，向本院提出上訴狀並表明上
訴理由，如於本判決宣示後送達前提起上訴者，應於判決送達後
20日內補提上訴理由書（須附繕本）。　
中　　華　　民　　國　　111 　年　　8 　　月　　1　　日
                              書記官    蔡毓琦   
訴訟費用計算式 裁判費(新臺幣) 1,110元 合計           1,110元